【裁判字號】    99,簡上,476
【裁判日期】    990706
【裁判案由】    詐欺
【裁判全文】
臺灣板橋地方法院刑事判決             99年度簡上字第476號
上  訴  人
即  被  告  乙○○
上列上訴人即被告因詐欺案件，不服本院99年度簡字第2454號中
華民國99年4 月7 日第一審判決（聲請簡易判決處刑案號：99年
度偵字第441號），提起上訴，本院管轄之第二審合議庭，自為
第一審判決如下：
    主  文
原判決撤銷。
乙○○無罪。
    事  實
一、公訴意旨略以：被告乙○○能預見將個人金融機構帳戶存摺
    與他人使用，將幫助犯罪集團或不法份子實施詐欺或其他財
    產犯罪，竟仍基於幫助詐欺取財之不確定故意，在不詳時地
    ，將其所有臺灣銀行虎尾分行（帳號0000000000
    00000）帳戶之金融卡及密碼提供予真實姓名年籍不詳
    之詐欺集團成員，幫助該詐欺集團藉以遂行詐欺犯罪。嗣該
    詐騙集團成員即意圖為自己不法之所有，基於詐欺取財之犯
    意，於民國九十八年十一月十七日起至同月二十日止，在雅
    虎奇摩拍賣網站及露天拍賣網站上刊登廣告，佯稱欲出售Ｌ
    Ｖ皮包、健康食品及液晶電視等訊息，致被害人戊○○、甲○○及丙○○等三人陷於錯誤而下標購買，並依該詐騙集團
    成員指示，分別匯款新臺幣（下同）一萬二千元、一萬二千
    四百元及八千元至乙○○前揭帳戶內，嗣被害人戊○○、甲○○及丙○○等三人因未收到貨物，始查覺有異，而報警循
    線查獲。因認被告乙○○涉犯刑法第三十條第一項、第三百
    三十九條第一項之幫助詐欺取財罪嫌。
二、按犯罪事實應依證據認定之，無證據不得認定犯罪事實；又
    不能證明被告犯罪者，即應諭知無罪之判決，刑事訴訟法第
    一百五十四條第二項、第三百零一條第一項分別定有明文。
    次按認定不利於被告之事實，須依積極證據，茍積極之證據
    本身存有瑕疵而不足為不利於被告事實之認定，即應為有利
    於被告之認定，更不必有何有利之證據，而此用以證明犯罪
    事實之證據，猶須於通常一般人均不至於有所懷疑，堪予確
    信其已臻真實者，始得據以為有罪之認定，倘其證明尚未達
    到此一程度，而有合理性之懷疑存在，致使無從為有罪之確
    信時，即應為無罪之判決，最高法院八十二年臺上字第一六
    三號判決、七十六年臺上字第四九八六號及三十年上字第八
    八一六號判例意旨復可參照。
三、公訴人認被告乙○○涉有上開幫助詐欺取財罪，係以被告於
    警詢、偵查中之供述、被害人戊○○、甲○○及丙○○於警
    詢時之指述、上開臺灣銀行帳戶申請人資料、存款交易明細
    表、自動櫃員機交易明細表等件為其主要論據。訊據被告固
    坦承有將上開臺灣銀行帳戶之金融卡、駕照影本及存摺影本
    予他人之事實，惟堅詞否認有何幫助詐欺取財之犯行，辯稱
    ：伊是因為應徵開車載客人之工作，而交付金融卡（即提款
    卡）給對方，且對方說駕照影本是要證明伊會開車，金融卡
    是要做薪資轉帳使用，又因伊帳戶內並沒有錢，所以伊才會
    將臺灣銀行帳戶之金融卡及駕照影本交給對方，伊當時並沒
    有想那麼多，也沒有懷疑對方會將金融卡拿去做壞事，伊也
    是人被騙，並沒有要幫助他人詐騙被害人的意思等語。
四、經查：
(一)、被告確有申請開設上開臺灣銀行帳戶及領有存摺、金融卡，
    並於九十八年十一月十七日下午二時許，在臺中車站前富春
    飯店門口，將上開帳戶之存摺影本、駕照影本及金融卡等資
    料交付予真實姓名年籍不詳之成年男子，嗣詐欺集團成員於
    九十八年十一月十七日起至同月二十日，在雅虎奇摩拍賣網
    站及露天拍賣網站上刊登出售ＬＶ皮包、健康食品及液晶電
    是等廣告訊息，致被害人戊○○、甲○○及丙○○陷於錯誤
    而下標購買，並依該詐騙集團成員指示，分別匯款一萬二千
    元、一萬二千四百元及八千元至被告前揭臺灣銀行帳戶內等
    情，業經被告於警、偵訊及本院審理中坦承不諱，並經證人
    即被害人戊○○、甲○○及丙○○於警詢中證述屬實，並有
    上開臺灣銀行帳戶存摺影本、開戶基本資料、交易明細表、
    郵政自動櫃員機交易明細表影本、拍賣網站網頁照片、被害
    人丙○○之新光銀行帳戶存摺影本等件附卷可稽，是此部分
    之事實固堪認定。另徵之一般欲使用提款卡領取款項者，須
    於金融機構所設置之自動櫃員機上依指令操作，並輸入正確
    之密碼，方可順利領得款項；且若輸入錯誤之密碼達一定次
    數，會因此中止提款程序並暫時扣留提款卡；而觀諸現今提
    款機及提款卡密碼之設計，至少有四位數或六位數以上密碼
    （每位數由０至九，故有００００至九九九九或０００００
    ０至九九九九九九等不同之組合），是苟非帳戶所有人之同
    意或授權而告知提款卡密碼等情況，單純持有他人金融卡之
    人，欲隨機輸入密碼恰好與正確之密碼相符進而領取款項，
    機率實微乎其微，從而若非被告自行告知或提供密碼，他人
    自難以臆測之方式在短時間內輸入正確密碼而使用，是被告
    供述其未將上開臺灣銀行金融卡之密碼交予他人一節，尚非
    可採，應堪認被告於九十八年十一月十七日下午二時許，在
    臺中火車站前富春飯店門口，其係將上開臺灣銀行帳戶之存
    摺影本、駕照影本、金融卡連同密碼等資料，一併交付予真
    實姓名年籍不詳之成年男子。
(二)、惟被告於歷次警詢時供述：伊因沒工作，於九十八年十一月
    十一日看自由時報刊登接送司機的工作，至同月十六日打報
    紙上所留電話0000000000號應徵工作，電話中有
    一名自稱楊經理的女子跟伊對話，她說每天上班時間八小時
    ，薪資二千元，伊覺得很合理，就於九十八年十一月十七日
    下午二時許，在臺中火車站錢富春飯店前面，將臺灣銀行帳
    戶之存摺影本、駕照影本、金融卡等資料交付予年約三十歲
    之男子等語；又於偵查及本院審理中供述：伊是因為應徵開
    車載客人之工作，而交付金融卡（即提款卡）給對方，且對
    方說駕照影本是要證明伊會開車，金融卡是要做薪資轉帳，
    因伊帳戶內並沒有錢，所以伊才會將臺灣銀行帳戶之金融卡
    及駕照影本交給對方，伊當時並沒有想那麼多，也沒有懷疑
    對方會將金融卡拿去做壞事，伊也是被騙，並沒有要幫助他
    人詐騙被害人的意思等語，並據被告提出九十八年十一月十
    一日自由時報分類廣告一份及其於九十八年十一月間求職時
    填載多項應徵工作之聯絡電話號碼及工作性質等內容之筆記
    紙一張在卷可憑。又觀之上開報紙分類廣告上被告所稱其撥
    打電話應徵工作之廣告記載「凱渥國際誠徵接送司機；月休
    八天、享勞健保、男女不拘、可兼職、日薪二０００起＋獎
    金；0000000000」等字，且被告上開求職時所填
    寫之筆記紙上，亦有記載「凱渥國際接送司機，月休八天，
    享勞健保日薪二千起，0000000000」等字，而該
    筆記紙上並同時記載多筆應徵工作之資料及與上開自由時報
    分類廣告上刊登之「維也納接送司機000000000」
    、「徵自用車司機0000000000」等求職廣告內容
    相同之應徵工作資料，以上各節並與被告上開警、偵訊及本
    院審理中供述其因應徵接送司機工作而交付上開金融卡等物
    之情節相符。
(三)、復參以被告於九十八年十一月二十三日上午十二時五十分在
    台中市警察局第二分局文正派出所警詢時供稱：伊於今日（
    十一月二十三日）早上十一時左右，至臺灣銀行補登存摺時
    ，發現有金錢進出，感覺有問題，銀行工作人員說伊的帳戶
    變成警示帳戶，所以伊主動至派出所說明；伊是因為找工作
    ，看到十一月十一日自由時報應徵接送司機廣告，伊就打電
    話與對方聯絡五次左右，並於十一月十六日下午二時許，在
    台中車站富春大飯店門口將存摺影本、駕照影本、履歷表及
    提款卡（即金融卡）交給對方；伊當時是打0000000
    000號與0000000000號電話與對方聯絡等語。
    顯見被告於九十八年十一月二十三日上午十一時許至臺灣銀
    行補登存摺時，其發現上開臺灣銀行帳戶內存提款異常並經
    銀行人員告知帳戶成為警示帳戶後，被告即於同日上午十二
    時五十分許主動至其當時居所附近之派出所向員警說明，其
    係因看九十八年十一月十一日自由時報應徵接送司機廣告，
    撥打0000000000號等電話與對方聯絡後，因應徵
    工作所需而將上開臺灣銀行存摺影本、駕照影本及金融卡交
    予對方等情，是堪認被告發現其上開臺灣銀行帳戶內存提款
    異常並經銀行人員告知帳戶成為警示帳戶後，即主動至警局
    說明，並於接受員警詢問時供稱其因看報紙應徵接送司機工
    作而撥打0000000000號等電話與對方聯繫應徵工
    作事宜等語；而被告上開九十八年十一月二十三日第一次警
    詢時供述其應徵工作而撥打之行動電話號碼為000000
    0000號一節，亦與其於九十八年十二月九日警詢時及本
    院審理中供述其撥打對方之行動電話號碼00000000
    00號等語，及被告提出上開報紙分類廣告中記載「凱渥國
    際誠徵接送司機」所刊登之聯絡電話為000000000
    0等情相合，是被告供稱其因應徵接送司機工作而撥打00
    00000000之行動電話號碼與對方聯絡一節，應非無
    稽，堪予採信。又衡以現今社會經濟不景氣，國內失業率高
    居不下，而被告年齡五十六歲，其中年求職就業殊屬不易，
    且現今社會詐騙集團成員常以應徵工作為幌而向求職者蒐集
    銀行帳戶之存摺、金融卡等資料，則被告對於雇主以提供提
    款卡等物為求職前提，在急需工作謀生之情狀下，答應提供
    本件帳戶提款卡等物，卻不幸為詐騙集團所利用，自屬可能
    。故綜上各情以觀，堪認被告辯稱：其係因應徵接送司機工
    作之故而遭人詐騙交付上開臺灣銀行帳戶存摺影本、駕照影
    本、金融卡及密碼等物一節，尚非無據。至被告否認有將上
    開臺灣銀行帳戶金融卡之密碼交予他人一節，並非足採，已
    如前述，惟被告否認有將上開金融卡密碼交付他人，或係因
    擔心其若供述有交付金融卡密碼予他人，將使法院認定其係
    基於不法目的而交付該金融卡密碼，被告因而就此部分為不
    實之陳述，自屬可能，況本件並無其他積極證據足以證明被
    告係應徵接送司機工作以外之其他不法原因或從中獲取任何
    金錢利益而交付上開金融卡及密碼予他人之情形下，尚難以
    被告否認有將上開臺灣銀行帳戶金融卡之密碼交予他人，即
    遽認被告主觀上係基於幫助他人詐欺取財之故意或不確定故
    意而交付上開金融卡及密碼與詐欺集團成員。
(四)、被告係因應徵「凱渥國際」接送司機工作之故而交付上開臺
    灣銀行帳戶存摺影本、駕照影本、金融卡及密碼等物，業據
    其供述在卷，有如前述；此外，本件復無其他積極證據證明
    被告交付上開臺灣銀行帳戶存摺影本、駕照影本、金融卡及
    密碼等物與上述詐欺集團成員時，有從中獲取任何金錢利益
    之情形，則上述詐欺集團成員在向應徵者騙取金融帳戶之金
    融卡等物時，既未交付任何金錢利益予交付金融帳戶金融卡
    等物之人，衡情，倘被告主觀上真有幫助詐欺集團成員詐欺
    取財之故意或不確定故意，其亦應當知悉此等交付金融帳戶
    金融卡及密碼之舉，將有導致其個人將來遭刑事追訴之虞，
    被告豈會在無任何利益之情況下，將上開臺灣銀行帳戶之金
    融卡，連同上開帳戶存摺影本、駕照影本等物一併交予素不
    相識之第三人之理；反之，被告如係為應徵工作之故，始有
    可能無償交付上開物件資料。再參以被告於審理中供稱：銀
    行人員告訴伊上開帳戶有問題時，伊於（九十八年十一月）
    二十三日當天就去警局報案等語，亦有與被告上開供述相符
    之臺中市警察局第二分局文正派出所警詢調查筆錄在卷可稽
    ，已如前述，顯見當被告發現其應徵工作而交付之上開臺灣
    銀行帳戶資料遭詐騙集團利用作為詐騙工具後，即主動自行
    前往上開警察局報案，並於接受員警詢問時明確陳述其因應
    徵工作而交付上開帳戶資料之全部過程，由此足徵被告確有
    受詐欺集團成員以應徵工作為幌詐騙而交付上開臺灣銀行帳
    戶之存摺影本、駕照影本、金融卡及密碼等物之可能。
五、綜上所述，本件被告雖將其所有上開臺灣銀行帳戶之金融卡
    、密碼連同存摺影本、駕照影本等物一併交予詐欺集團成員
    ，然本件實不能排除被告係遭詐欺集團以求職陷阱詐騙其存
    摺影本、駕照影本、金融卡及密碼之可能性，是本院對被告
    是否係基於幫助詐欺取財之犯意而交付其上開臺灣銀行帳戶
    之金融卡、密碼乙節，猶有合理之懷疑，認尚未達有罪之確
    信，即難逕為對被告不利之認定。此外，復查無其他積極確
    切之證據足以證明被告確有如公訴人所述之幫助詐欺取財犯
    行，揆諸前揭法條及判例意旨，既不能證明被告犯罪，自應
    為其無罪之諭知。
六、另臺灣板橋地方法院檢察署檢察官（九十九年度偵字第九一
    三０號）併辦意旨略稱：被告乙○○能預見提供個人金融機
    構帳戶與他人使用，將幫助犯罪集團或不法份子實施詐欺或
    其他財產犯罪，竟仍基於幫助詐欺取財之不確定故意，在不
    詳時地，將其所有臺灣銀行虎尾分行（帳號0000000
    00000000）帳戶之金融卡及密碼提供予真實姓名年
    籍不詳之詐欺集團成員，幫助該詐欺集團藉以遂行詐欺犯罪
    。嗣該詐騙集團成員即意圖為自己不法之所有，基於詐欺取
    財之犯意，於九十八年十一月十六日，在雅虎奇摩及露天拍
    賣網站上刊登廣告，佯稱欲出售除濕機之訊息，致被害人丁○○陷於錯誤，而下標購買，並依該詐騙集團成員指示，於
    九十八年十一月十八日下午四時二十一分許至台北縣中和市
    華南銀行匯款二千七百八十元至乙○○前揭銀行帳戶內，嗣
    被害人丁○○因未收到貨物，始查覺有異，而報警處理並循
    線查獲，因認被告乙○○涉犯刑法第三十條第一項、第三百
    三十九條第一項之幫助詐欺取財罪嫌，且與本案同一案件關
    係，爰請併案審理等語。惟查，本件被告幫助詐欺取財部分
    ，業經本院判決無罪如前，上開移送併辦意旨所述之行為，
    即難認與本案有何實質上一罪或裁判上一罪關係，並非本案
    起訴效力所及，本院無從併辦，應退還臺灣板橋地方法院檢
    察署檢察官另為適法處理。
七、末按地方法院對被告為簡易判決處刑後，經提起上訴，地方
    法院合議庭認應為無罪判決之諭知者，依刑事訴訟法第四百
    五十五條之一第三項準用同法第三百六十九條第二項之規定
    意旨，應由該地方法院合議庭撤銷簡易庭之判決，改依第一
    審通常程序審判（最高法院九十一年度台非字第二一號判決
    意旨參照）。本案既不能明被告犯罪，原審遽為被告有罪之
    判決，尚有違誤，被告上訴意旨否認犯罪，為有理由，應由
    本院合議庭撤銷原判決，自為第一審無罪之判決；至檢察官
    如不服本判決，仍得於法定期間內，向管轄第二審法院提起
    上訴，附此敘明。
據上論斷，應依刑事訴訟法第四百五十五條之一第一項、第三項
、三百六十九條第一項前段、第三百六十四條、第三百零一條第
一項，判決如主文。
本案經檢察官李巧菱到庭執行職務。
中    華    民    國    99    年    7     月    6     日
                  刑事第九庭  審判長法  官   白光華
                                    法  官   賴彥魁
                                    法  官   楊志雄
以上正本證明與原本無異
如不服本判決，應於判決送達後10日內敘明上訴理由，向本院提
出上訴狀 (應附繕本) ，上訴於臺灣高等法院。其未敘述上訴理
由者，應於上訴期間屆滿後20日內向本院補提理由書「切勿逕送
上級法院」。
                                      書記官  陳春銘
中    華    民    國    99    年    7     月    6     日

司法院資訊處製作；財團法人民間司法改革基金會備份。
